【裁判字號】    90,訴,266
【裁判日期】    900508
【裁判案由】    損害賠償
【裁判全文】
臺灣屏東地方法院民事判決                       九十年度訴字第二六六號
    原      告  甲○○
    被      告  乙○○
右當事人間，請求損害賠償事件，本院判決如左：
    主    文
被告應給付原告新台幣萬伍仟元及自民國八十九年八月十日起至清償日止，按年息
百分之五計算之利息。
原告其餘之訴駁回。
訴訟費用由被告負擔百分之六；餘由原告負擔。
本判決第一項於原告以新台幣壹萬貳仟元供擔保後，得假執行。
原告其餘假執行之聲請駁回。
    事    實
甲、原告方面：
一、聲明：求為判決：
（一）被告乙○○應給付原告新台幣（下同）伍拾萬陸仟元及自民國八十九年八月十
      日起至清償日止，按年息百分之五計算之利息。
（二）訴訟費用由被告負擔。
（三）原告願供擔保請准宣告假執行。
二、陳述：
（一）緣被告乙○○前因與原告有債務關係，而原告曾聲請法院查封拍賣其二人之不
      動產，早對原告心生不滿。而於民國八十九年十一月九日下午十九時許，被告
      乙○○至原告位於屏東縣新埤鄉○○路一四二號住處又與原告發生爭執，竟基
      於傷害之犯意，由乙○○徒手毆打原告之頭部、胸部及手、腳、眼睛等身體部
      位，因致原告之頭部、左胸前受有多發性挫傷併瘀血，左膝、右腿及左手則受
      有多處擦裂傷之傷害。其後，乙○○更將置於該處原告所有之茶具打翻，使原
      告所有之茶壼、茶杯毀損而不堪使用，案經台灣屏東地方法院檢察署檢察官提
      起公訴在案。
（二）按「因故意或不法侵害他人之權利者負損害賠償責任」「不法侵害他人之身體
      、健康、名譽、自由：：者，被害人雖非財產上之損害，亦得請求賠償相當之
      金額」「不法毀損他人之物者，被害人得請求賠償因毀損所減少之價額」民法
      第一百八十四條第一項、第一百九十五條第一項、第一百九十六條分別定明文
      。
（三）被告毆傷原告，原告計有下列損害：（醫藥費部分：原告就診之大順醫院已經
      倒閉，無法取得收據，醫藥費部分拋棄。）
  １因茶具被毀損減少之價額：原告之茶具頗為精製，市面上存留無幾，以現在之價
    值在六千元。
２精神慰藉金：原告之手部、頭部、眼睛、左胸前有多發性挫傷，左膝、右腿及左
    手亦有擦裂傷，縱已痊癒，其受傷處刮風下雨疼痛不堪，精神痛苦異常，爰請求
    被告給付精神慰藉金伍拾萬元。
三、證據：提出土地登記代理人執照影本、診斷證明書影本、照片三禎、高雄高分院
    九十年度上易字第二五○號判決書影本及土地登記簿謄本為證。
乙、被告方面：
一、聲明：求為判決駁回原告之訴。
二、陳述：
    否認原告主張傷害及毀損之事實，辯稱原告所提之診斷證明書現潮州大順醫院已
    倒閉，足見原告所提之診斷證明書係偽造，且被告亦遭原告毆傷，縱認茶具為被
    告毀損，其價值亦僅值五百元，至於原告請求慰撫金部分尚嫌過高等語置辯。
三、證據：提出戶籍謄本為證。
    理    由
甲、本件原告主張：被告乙○○前因與原告有債務關係，而原告曾聲請法院查封拍賣
    其二人之不動產，早對原告心生不滿。於民國八十九年十一月九日下午十九時許
    ，被告乙○○至原告位於屏東縣新埤鄉○○路一四二號住處又與原告發生爭執，
    竟基於傷害之犯意，由乙○○徒手毆打原告之頭部、胸部及手、腳、眼睛等身體
    部位，因致原告之頭部、左胸前受有多發性挫傷併瘀血，左膝、右腿及左手則受
    有多處擦裂傷之傷害。其後，乙○○更將置於該處原告所有之茶具打翻，使原告
    所有之茶壼、茶杯毀損而不堪使用，刑事部分經台灣屏東地方法院檢察署檢察官
    以八十九年偵字第一○八八號提起公訴，經本院以八十九年易字第一○八八號判
    決有罪，按被告侵權行為致毀損茶具價值至少六千元，被告傷害行為致戶致原告
    原告之手部、頭部、眼睛、左胸前有多發性挫傷，左膝、右腿及左手亦有擦裂傷
    ，縱已痊癒，其受傷處刮風下雨疼痛不堪，精神痛苦異常，爰請求被告給付精神
    慰藉金伍拾萬元，爰依法請求被告賠償如聲明所示金額等語。被告則否認原告主
    張傷害及毀損之事實，辯稱原告所提之診斷證明書現潮州大順醫院已倒閉，足見
    原告所提之診斷證明書係偽造，且被告亦遭原告毆傷，縱認茶具為被告毀損，其
    價值亦僅值五百元，至於原告請求慰撫金部分尚嫌過高等語置辯。
乙、原告主張被告前揭傷害及毀損等侵權行為事實，業據其提出診斷證明書影本、照
    片三禎、高雄高分院九十年度上易字第二五○號判決書影本及本院八十九年易字
    第一○八八號判決書影本為證，被告雖否認其有前揭侵權行為，辯稱該診斷證明
    書係潮州大順醫院開立，該院已倒閉，足見原告所提之診斷證明書係偽造，且被
    告亦遭原告毆傷等語，惟查：(一)右揭傷害部分之事實，據原告於檢察官偵查及
    本院刑事庭審理中證述明確，並有驗傷單一紙附刑事卷可稽，再者，被告乙○○
    於檢察官偵訊時亦自承因債務問題去找甲○○談，甲○○不高興就出拳打我，我
    還擊等語，參諸被告所聲請傳喚之證人曾繁耀於本院刑事庭審理中到庭所證稱，
    我當時是外出找朋友，看到馬路上有很多人在甲○○家門外圍觀，我進去看，就
    看到我弟媳倒在地上，我弟弟流鼻血，我沒有看到何人打他，就看到他們推來推
    去等語，則以案發當時告訴人與被告已起爭執，且互相有肢體之接觸，雙方並因
    此而受傷，足認原告甲○○所稱被告傷害之事實堪認為真實。(二)至於毀損部分
    之事實，原告甲○○證述明確，且證人即到場處理之警員張俊明並於本院刑事庭
    審理中證稱：我們到時，原告開門出來，指著茶几稱被被告弄倒了，我有看到地
    上有破掉之茶杯及茶几被翻倒等語明確，並有原告提出之現場照片數幀在卷為憑
    ，此有本院刑事卷可按，故被告所辯洵無足採，原告主張堪信為真實。
丙、按因故意或不法侵害他人之權利者負損害賠償責任，不法侵害他人之身體、健康
    、名譽、自由：：者，被害人雖非財產上之損害，亦得請求賠償相當之金額；不
    法毀損他人之物者，被害人得請求賠償因毀損所減少之價額民法第一百八十四條
    第一項、第一百九十五條第一項、第一百九十六條分別定明文。被告不法侵害原
    告之身體及茶具，既經認定，自應負賠償責任。原告請求被告賠償費用，是否應
    予准許，分述為次：
（一）茶具損害六千元部份：原告雖稱該茶具頗為精製，市面上存留無幾，以現在之
      價值六千元，惟為被告否認，本院審理中命原告提出值市價六千元之證明，原
      告自承未能提出相當證明，況依原告提出之照片三禎，亦未能顯現何以價值六
      千元，原告就此顯未能舉證，惟被告既自認價值五百元，本院審酌認原告請求
      於五百元範圍內為有理由，逾此範圍請求應予駁回。
（二）精神慰籍金伍拾萬元部分：查原告所受傷害為頭部、左胸前受有多發性挫傷併
      瘀血，左膝、右腿及左手則受有多處擦裂傷之傷害，此有原告提出之驗傷診斷
      書在卷可按；肉體、精神確受極大痛苦，本院斟酌被告現已退休，原告任代書
      業，此有原告提出之土地登記代理人執照影本可按等實際情況，及兩造之身分
      、地位，原告請求伍拾萬元，自嫌過高，應予核減為萬元，方屬公允，逾此
      數額之請求，為無理由。
丁、原告陳明願供擔保，聲請宣告假執行，經核其勝訴部份，合於法律之規定，爰酌
    定相當之擔保金額宣告之；其餘假執行之聲請，因訴之駁回而失所依附，不予准
    許。
結論：本件原告之訴，為一部有理由，一部無理由，並依民事訴訟法第七十九條但書
、第三百九十條第二項，判決如主文。
中      華      民      國    九十      年      五      月    八        日
                                    臺灣屏東地方法院民事第一庭
~B法      官  李芳南
右為正本，係照原本作成。
如對本判決上訴，須於判決送達後廿日內向本院提出上訴狀。
~B法院書記官  劉音利
中      華      民      國    九十      年      五      月    八        日


司法院資訊處製作；財團法人民間司法改革基金會備份。
